【裁判字號】    94,訴,3658
【裁判日期】    950116
【裁判案由】    違反著作權法
【裁判全文】
臺灣高雄地方法院刑事判決              94年度訴字第3658號
公  訴  人  臺灣高雄地方法院檢察署檢察官
被      告  甲○○
上列被告因違反著作權法案件，經檢察官提起公訴（94年度偵字
第18428號），本院判決如下：
    主  文
甲○○共同連續明知係侵害著作權之光碟重製物而散布，處有期
徒刑柒月，緩刑貳年。
扣案如附表所示之盜版影音光碟貳仟伍佰捌拾捌片、帳冊壹本、
電腦主機貳台及提款卡壹張，均沒收。
    事  實
一、甲○○、乙○○（另案由本院以94年度訴字第3126號判決科
    處有期徒刑8 月，緩刑3 年）2 人明知如附表所示之影片分
    別為美商時代華納娛樂公司（以下簡稱華納公司）、美商二
    十世紀福斯影片股份有限公司（以下簡稱福斯公司）擁有著
    作財產權之視聽著作，竟共同基於散布侵害該等著作財產權
    之重製光碟之概括犯意聯絡，自民國（下同）94年6 月14
    日起，分別由乙○○在其位於高雄市○○區○○街231 號13
    樓之6 之住處及甲○○位於高雄市苓雅區○○○ 街65號住處
    ，利用其與甲○○之個人電腦主機連接網際網路至「雅虎奇
    摩拍賣網站」，以其在奇摩拍賣網站申請取得編號
    neiliforerunner 之會員帳號，在網頁上張貼「急診室的春
    天1 ～4 季含運1100」、「六人行1 ～9 季含運只要1450
    」、「艾莉的異想世界1 ～4 季含運只要1200」、「慾望城
    市1 ～6 季（已完結附贈一片原聲帶）含運700 」等欲以每
    套影片售價新台幣（下同）700 元至1450元出售上開盜版光
    碟之訊息，待有人下標訂購得標後，乙○○便email 得標信
    1 封，其上並載有由甲○○所提供之中國國際商業銀行帳號
    （帳號：00000000000 、戶名、甲○○），乙○○於收到匯
    款後，即向其友人丁○○（由檢察官另案偵查）購買其未經
    該等著作權人同意，意圖銷售而營利而以擅自重製之方法侵
    害他人視聽著作財產權之光碟片，其後再由乙○○或甲○○
    ，連續將重製所得如附表所示內容之盜版光碟，交寄快遞公
    司送交予購買者，乙○○並因甲○○提供前開帳戶而每月支
    付5000元予甲○○。嗣為警於94年8 月10日14時20分許，持
    法院核發之搜索票搜索甲○○之前開住處，扣得內建燒錄機
    之電腦主機1 台、空白光碟片10片、不織布光碟套35只、帳
    簿1 本，之後並經乙○○之同意，於同日16時5 分許，搜索
    乙○○之前開住處，當場扣得內建燒錄機之電腦主機1 台、
    前開甲○○所提供帳號之提款卡1 張。
二、案經高雄縣政府警察局移送台灣高雄地方法院檢察署檢察官
    偵查起訴。
    理  由
一、證據能力部分：（一）按被告以外之人於審判外之陳述雖不
    符刑事訴訟法第159 條之1 至之4 等4 條之規定，而經當事
    人於審判程序同意作為證據，法院審酌該言詞陳述或書面陳
    述作成時之情況，認為適當者，亦得為證據，刑事訴訟法第
    159 條之5 第1項 定有明文。其立法意旨在於傳聞證據未經
    當事人之反對詰問予以核實，原則上先予排除，惟若當事人
    已放棄反對詰問權，於審判程序中表明同意該等傳聞證據可
    作為證據，基於尊重當事人對傳聞證據之處分權，及證據資
    料愈豐富，愈有助於真實發見之理念，且強化言詞辯論主義
    ，使訴訟程序得以順暢進行，上開傳聞證據亦具有證據能力
    。經查本件證人丙○○、羅向揮於警訊中所為之陳述，其性
    質雖屬傳聞證據，又查無符合同法第159 條之1 至之4 等前
    4 條之情形，但其等所為之上開警訊筆錄內容，經檢察官、
    被告於審判期日同意將其等之陳述作為證據，本院審酌其等
    於警訊之陳述與待證事實具有關聯性，作為本案之證據亦屬
    適當，爰認其等於警訊中之證言具有證據能力，而得作為本
    件認定犯罪事實之證據。（二）又按除顯有不可信之情況外
    ，公務員職務上製作之紀錄文書、證明文書，及從事業務之
    人於業務上或通常業務過程所須製作之紀錄文書、證明文書
    亦得為證據，刑事訴訟法第159 條之4 第1 款、第2 款分別
    定有明文。本件警卷所附之受侵害電影著作清冊、其著作權
    人暨侵害物數量清冊、扣押目錄表、搜索筆錄、扣押筆錄、
    提款卡影本、帳單影本、刊登於奇摩拍賣廣告及交易紀錄各
    1 份宅急便快遞公司客戶基本資料、往來銀行帳號均屬公務
    員於其職務上製作之紀錄文書、證明文書，或從事業務之人
    於業務上或通常業務過程所須製作之紀錄文書、證明文書，
    亦查無何顯不可信之情形，自有證據能力，而得作為本件認
    定犯罪事實之證據。
二、上開犯罪事實業被告甲○○於本院審理中坦承不諱，核與證
    人即另案被告乙○○於本院審理中所證述之內容相符，並經
    證人即告訴代理人丙○○、羅向揮於警訊中證述明確，並有
    受侵害電影著作清冊、其著作權人暨侵害物數量清冊、扣押
    目錄表、搜索筆錄、扣押筆錄、提款卡影本、帳單影本、刊
    登於奇摩拍賣廣告及交易紀錄各1 份宅急便快遞公司客戶基
    本資料、往來銀行帳號在卷可查，此外復有上開另案被告乙○○所有供販售盜版光碟所用之電腦主機1 台、顧客收執聯
    29 張 、如附表所示盜版光碟2588片、被告甲○○所有供販
    售盜版光碟用之電腦主機1 台、帳簿1 本，被告甲○○所提
    供之提款卡1 張扣案可證，又附表所示之光碟分別係附表所
    示之公司出版而享有著作權之光碟片，有各該公司之著作權
    證明文件影本等附卷可稽；從而，罪證明確，被告上開犯行
    堪以認定。
三、又按外國人著作之保護，依著作權法第4 條前段之規定，可
    大別為「首次發行原則」，即同法條第1 款規定所指首次在
    國內發行、首次在國外發行後，30日內在國內發行之二種情
    形；「互惠原則」，即指同法條第2 款規定所指與我國訂有
    著作權互惠條約或協定，該外國人之著作即得據該條約或協
    定而受我國著作權法保護之情形。至我國之北美事務協調委
    員會與美國在台協會所簽署並經我國立法院決議通過之「北
    美事務協調委員會與美國在台協會著作保護協定」，該協定
    依同法條但書之規定為獨立之規範性質，亦即美國人之著作
    在我國所受之保護，即不必受同法條第1 款條件之限制。依
    該協定第1 條第（3）項 之「受保護人」，係指依各該領域
    法律認定為公民或國民之個人或法人；而第3 條第（1）項
    規定：本協定之保護，應適用於各該方領域內「受保護人」
    所創作之著作，無論其著作發行與否。是美國人之著作，自
    得依上開協定而受我國著作權法之保護，併此先予敘明。是
    核被告甲○○所為，係違反著作權法第91條之1 第3 項、第
    2 項之散布侵害著作財產權之光碟重製物罪。被告意圖散布
    而持有光碟重製物之行為，應為散布之高度行為所吸收，不
    另論罪。被告與甲○○就上開犯行，彼此間有犯意聯絡及行
    為分擔，應論以共同正犯。至被告利用不知情之貨運業者寄
    送販售之盜版電影光碟，應為間接正犯。被告先後多次散布
    重製於光碟之行為，時間緊接，所犯構成要件相同之罪名，
    顯係基於概括犯意反覆為之，應依連續犯之規定，論以一罪
    。審酌著作權之保障已蔚為世界經濟之潮流，亦係增進人類
    生活所必要之手段，被告未經著作財產權人之授權或同意，
    販售侵害告訴人等耗費鉅額人力物力始完成之著作，毫不尊
    重智慧財產權，致嚴重影響我國國際形象及地位，惟被告前
    無犯罪之前科紀錄，有其臺灣高等法院被告前案紀錄表1 份
    在卷可佐，足見其平日素行尚稱良好，且犯後坦承犯行，顯
    有悔意等一切情狀，量處如主文所示之刑。又被告前未曾受
    有期徒刑以上刑之宣告，業如前述，因一時失慮為本案之犯
    行，犯後坦承犯行，態度良好，深具悔意，經此刑之宣告後
    ，應知警惕而無再犯之虞，本院認暫不執行其刑為當，予以
    宣告緩刑2 年，用啟自新。
四、扣案如附表所示之盜版光碟2588片、電腦主機2 台、帳簿1
    本及提款卡1 張，均為被告或共犯即另案被告甲○○所有，
    供本件犯罪所用之物，應依著作權法第98條之規定，宣告沒
    收；另顧客收執聯29張僅係被告交寄貨運業者之證明文件，
    自甲○○住處查扣之空白光碟片10片、不織布光碟套35只，
    查無證據證明係屬被告供犯罪所用或所得之物，爰不予宣告
    沒收。
五、本件公訴意旨另以：被告甲○○與乙○○（另移送本院併案
    審理）、丁○○（由檢察官另案偵辦）均明知附表所示之影
    片分別為美商時代華納娛樂公司（以下簡稱華納公司）、美
    商二十世紀福斯影片股份有限公司（以下簡稱福斯公司）擁
    有著作財產權之視聽著作，竟未經該等著作權財產權人之同
    意，意圖銷售營利，共同以擅自重製、販售之方法侵害他人
    視聽著作財產權之概括犯意，自民國（下同）94年5 、6 月
    間某日起，於不詳地點，非法重製如附表所示等內容之光碟
    ，因認被告涉有著作權法第91條第3 項之罪嫌等語。按犯罪
    事實應依證據認定之，無證據不得推定其犯罪事實，又不能
    證明被告犯罪，應諭知無罪之判決；刑事訴訟法第15 4條第
    2 項及第301 條第1 項分別定有明文。再按刑事訴訟法上所
    謂認定犯罪事實之證據，係指足以認定被告確有犯罪行為之
    積極證據而言，如未能發現相當證據或證據不足以證明，自
    不能以推測或擬制之方法，以為裁判基礎。訊之被告於本院
    審理中堅決否認有何與乙○○共同重製上開光碟之犯行，辯
    稱伊係以每月5 千元之代價借帳戶予另案被告乙○○使用，
    且有時幫乙○○將其所販賣之盜版光碟送交快遞公司，並未
    與乙○○一起重製光碟等語。經查，本件公訴意旨認被告涉
    有上開意圖販賣而擅自以重製光碟之方法侵害他人之著作權
    犯行，無非以被告於警訊、偵查中之供述及證人即另案被告
    乙○○於警訊及偵查之證述，並有扣得盜版光碟及帳冊、提
    款卡等物為其論據。惟查，本件被告於警訊時即否認有幫謝
    明燒錄盜版光碟（見偵卷第12頁），於偵查中亦僅稱有提供
    帳戶予乙○○使用，並未供述有幫乙○○燒錄光碟（見偵卷
    第69頁），而證人乙○○於警訊時亦供稱盜版光碟係委託伊
    中壢友人丁○○燒錄等語（見偵卷第7 頁），於偵查中則供
    稱查獲之光碟係請中壢友人幫伊盜烤等語（見偵卷第68頁）
    ，並未證述被告有何與其共同重製光碟之行為，此外本件扣
    得之帳冊及提款卡並非重製光碟所使用之物品，而電腦主機
    2 台，亦無積極證據足資證明係重製本件盜版光碟之物；本
    件復查無其他之積極之證據，足以證明被告有公訴意旨所指
    之意圖販賣而擅自以重製光碟之方法侵害他人之著作權犯行
    ；核之上開法條及判例之意旨，被告此部分之犯罪尚屬不能
    證明，惟因公訴意旨認與上開有罪部分有實質上一罪之關係
    （上開有罪部分為此部分之低度行為，應為此部分所吸收）
    ，爰不另為無罪之諭知。
據上論斷，應依刑事訴訟法第299 條第1 項前段，著作權法第91
條之1 第3 項、第2 項、第98條，刑法第11條、第28條、第56條
、第74條第1 款，判決如主文。
中    華    民    國    95    年    1     月    16    日
                  刑事第五庭    審判長法  官  李嘉興
                                      法  官  楊筑婷
                                      法  官  林俊寬
以上證明與原本無異。
如不服本判決，應於判決送達後10日內，向本院提出上訴狀。
中    華    民    國    95    年    1     月    16    日
                                      書記官  蔡淑貞
附錄本案判決論罪科刑法條：
著作權法第91條
擅自以重製之方法侵害他人之著作財產權者，處3 年以下有期徒
刑、拘役，或科或併科新臺幣75萬元以下罰金。
意圖銷售或出租而擅自以重製之方法侵害他人之著作財產權者，
處6 月以上5 年以下有期徒刑，得併科新臺幣20萬元以上2 百萬
元以下罰金。
以重製於光碟之方法犯前項之罪者，處6 月以上5 年以下有期徒
刑，得併科新臺幣50萬元以上5 百萬元以下罰金。
著作僅供個人參考或合理使用者，不構成著作權侵害。
著作權法第91條之1
擅自以移轉所有權之方法散布著作原件或其重製物而侵害他人之
著作財產權者，處3 年以下有期徒刑、拘役，或科或併科新臺幣
五十萬元以下罰金。
明知係侵害著作財產權之重製物而散布或意圖散布而公開陳列或
持有者，處3 年以下有期徒刑，得併科新臺幣7 萬元以上75萬元
以下罰金。
犯前項之罪，其重製物為光碟者，處6 月以上3 年以下有期徒刑
，得併科新臺幣20萬元以上2 百萬元以下罰金。但違反第87條第
4 款規定輸入之光碟，不在此限。
犯前二項之罪，經供出其物品來源，因而破獲者，得減輕其刑。
附表：
    ┌─┬──────┬──────┬────┬─────┬──────┐
    │編│中文片名    │英文片名    │權利人  │侵害數量  │備註        │
    │號│            │            │        │          │            │
    ├─┼──────┼──────┼────┼─────┼──────┤
    │1 │六人行第一季│Friends     │華納    │168       │DVD一季3片  │
    ├─┼──────┼──────┼────┼─────┼──────┤
    │2 │六人行第二季│Friends     │華納    │168       │DVD一季3片  │
    ├─┼──────┼──────┼────┼─────┼──────┤
    │3 │六人行第三季│Friends     │華納    │168       │DVD一季3片  │
    ├─┼──────┼──────┼────┼─────┼──────┤
    │4 │六人行第四季│Friends     │華納    │224       │DVD一季4片  │
    ├─┼──────┼──────┼────┼─────┼──────┤
    │5 │六人行第五季│Friends     │華納    │224       │DVD一季4片  │
    ├─┼──────┼──────┼────┼─────┼──────┤
    │6 │六人行第六季│Friends     │華納    │224       │DVD一季4片  │
    ├─┼──────┼──────┼────┼─────┼──────┤
    │7 │六人行第七季│Friends     │華納    │224       │DVD一季4片  │
    ├─┼──────┼──────┼────┼─────┼──────┤
    │8 │六人行第八季│Friends     │華納    │224       │DVD一季4片  │
    ├─┼──────┼──────┼────┼─────┼──────┤
    │9 │六人行第九季│Friends     │華納    │224       │DVD一季4片  │
    ├─┼──────┼──────┼────┼─────┼──────┤
    │10│急診室的春天│ER          │華納    │56        │DVD一季4片  │
    │  │第一季      │            │        │          │            │
    ├─┼──────┼──────┼────┼─────┼──────┤
    │11│急診室的春天│ER          │華納    │98        │DVD一季7片  │
    │  │第二季      │            │        │          │            │
    ├─┼──────┼──────┼────┼─────┼──────┤
    │12│急診室的春天│ER          │華納    │98        │DVD一季7片  │
    │  │第三季      │            │        │          │            │
    ├─┼──────┼──────┼────┼─────┼──────┤
    │13│急診室的春天│ER          │華納    │84        │DVD一季6片  │
    │  │第四季      │            │        │          │            │
    ├─┼──────┼──────┼────┼─────┼──────┤
    │14│反恐任務第一│24          │福斯    │6         │DVD一季6片  │
    │  │季          │            │        │          │            │
    ├─┼──────┼──────┼────┼─────┼──────┤
    │15│反恐任務第二│24          │福斯    │7         │DVD一季7片  │
    │  │季          │            │        │          │            │
    ├─┼──────┼──────┼────┼─────┼──────┤
    │16│反恐任務第三│24          │福斯    │7         │DVD一季7片  │
    │  │季          │            │        │          │            │
    ├─┼──────┼──────┼────┼─────┼──────┤
    │17│艾莉的異想世│Ally McBeal │福斯    │96        │DVD一季6片  │
    │  │界第一季    │            │        │          │            │
    ├─┼──────┼──────┼────┼─────┼──────┤
    │18│艾莉的異想世│Ally McBeal │福斯    │96        │DVD一季6片  │
    │  │界第二季    │            │        │          │            │
    ├─┼──────┼──────┼────┼─────┼──────┤
    │19│艾莉的異想世│Ally McBeal │福斯    │96        │DVD一季6片  │
    │  │界第三季    │            │        │          │            │
    ├─┼──────┼──────┼────┼─────┼──────┤
    │20│艾莉的異想世│Ally McBeal │福斯    │96        │DVD一季6片  │
    │  │界第四季    │            │        │          │            │
    ├─┼──────┼──────┼────┼─────┼──────┤
    │合│            │            │        │2588      │            │
    │計│            │            │        │          │            │
    └─┴──────┴──────┴────┴─────┴──────┘


司法院資訊處製作；財團法人民間司法改革基金會備份。
